臺灣臺中地方法院刑事判決
110年度易字第2319號
公  訴  人  臺灣臺中地方檢察署檢察官
被      告  楊國邦




上列被告因妨害自由等案件，經檢察官提起公訴（110年度偵字
第14982、29162、29229號），本院判決如下：
    主    文
乙○○犯如附表所示之罪，各處如附表「主文」欄所示之刑。應執
行拘役捌拾日，如易科罰金，以新臺幣壹仟元折算壹日。
    犯罪事實
一、緣乙○○與甲○○係鄰居，前已有嫌隙，乙○○竟分別為下列行為
    ：
(一)於民國110年3月31日晚間9時50分許，在甲○○位於臺中市○○
    區○○○○00○0號0樓住處前之公眾得出入之處所，見甲○○與其
    子即兒童丙○○（98年12月生，姓名年籍詳卷）返家進入上址
    住處後，竟基於公然侮辱、恐嚇及成年人故意對兒童恐嚇之
    犯意，於前開時、地，先以「幹你娘機掰，懶覺，叫他下來
    ，幹，給我下來，甲○○…幹」等語，辱罵甲○○，足生損害於
    甲○○之名譽；再持玻璃瓶砸向甲○○住處樓下大門；復於同日
    晚間10時32分許，在上址，接續以啤酒鋁罐砸向甲○○住處大
    門，以此加害身體、財產之事恐嚇甲○○、丙○○，致甲○○、丙○○均心生畏懼，足生危害於安全。
(二)於110年8月5日下午1時許，甲○○駕駛車牌號碼0000-00號自
    用小客車欲返家，行經乙○○位於臺中市○○區○○○○00號之住處
    前之公眾得出入之場所，乙○○見狀即基於公然侮辱之犯意，
    向甲○○辱罵「幹妳娘機掰」等語，足生損害於甲○○之名譽。
    嗣丙○○自其上址住處下樓，欲從上開自用小客車車內拿取物
    品，行至上開自用小客車駕駛座旁，乙○○竟又基於公然侮辱
    、成年人故意對兒童公然侮辱之犯意，於同日下午1時43分
    許，在上址其住處前持雞蛋向丙○○及甲○○所在之上開小客車
    拋砸，足生損害於甲○○、丙○○之名譽。
(三)於110年8月5日下午5時36分許，因乙○○在甲○○上址住處前拋
    擲物品，經臺中市政府警察局清水分局清泉派出所警員鄧○○
    獲報前往現場處理。鄧○○到場後，因知悉乙○○曾有類似之騷
    擾行為，乃向乙○○告誡不可再犯，詎乙○○因而心生不滿，竟
    基於侮辱公務員之犯意，於110年8月5日下午6時30分許，當
    場以「幹！你他媽的擾民是社維法」等語，辱罵執行警察職
    務之丙○○。
二、案經甲○○訴由臺中市政府警察局清水分局報告及臺中市政府
    警察局清水分局報告臺灣臺中地方檢察署檢察官偵查起訴。
    理    由
壹、證據能力部分：
　　按刑事訴訟法第159條之5規定：「被告以外之人於審判外之
    陳述，雖不符前4條之規定，而經當事人於審判程序同意作
    為證據，法院審酌該言詞陳述或書面陳述作成時之情況，認
    為適當者，亦得為證據。當事人、代理人或辯護人於法院調
    查證據時，知有第159條第1項不得為證據之情形，而未於言
    詞辯論終結前聲明異議者，視為有前項之同意」，其立法意
    旨在於傳聞證據未經當事人之反對詰問予以核實，原則上先
    予排除，惟若當事人已放棄詰問或未聲明異議，基於證據資
    料愈豐富，愈有助於真實發現之理念，且強化言詞辯論原則
    ，法院自可承認該傳聞證據例外擁有證據能力。查本判決下
    列所引用未符合刑事訴訟法第159條之1至第159條之4規定之
    傳聞證據，業經本院於審理時當庭直接提示而為合法之調查
    ，且檢察官、被告乙○○均未於言詞辯論終結前聲明異議（見
    本院卷第53至56頁），本院審酌前開證據作成或取得之狀況
    ，並無非法或不當取證之情事，且與待證事實具有關連性，
    認為以之作為證據應屬適當，揆諸上開規定，自均具有證據
    能力。又本判決下列所引用之其餘非供述證據，並無證據證
    明係實施刑事訴訟程序之公務員因違背法定程序所取得，依
    同法第158條之4規定之反面解釋，亦均具有證據能力。
貳、實體部分
一、訊據被告固坦承有於就犯罪事實一、(一)所載時、地，丟擲
    啤酒鋁罐、玻璃瓶，另於就犯罪事實一、(二)所載時、地，
    丟擲雞蛋等節，然矢口否認有何公然侮辱、恐嚇、侮辱公務
    員犯行，辯稱略以：就犯罪事實一、(一)部分，我沒有罵告
    訴人甲○○，且我不是朝告訴人的家丟擲啤酒鋁罐；就犯罪事
    實一、(二)部分，我沒有罵告訴人甲○○，另外我就是往我家
    外面丟雞蛋、往地上丟，並不是朝著告訴人丟；就犯罪事實
    一、(三)部分，員警密錄器錄到現場有人陳稱「幹！你他媽
    的擾民是社維法」等語的人不是我，我不知道是誰云云。
二、認定犯罪事實所憑之證據及理由： 　
(一)就犯罪事實一、(一)部分：
　　此部分之犯罪事實，業據告訴人甲○○於警詢、偵訊時均證述
    略以：110年3月31日約21時50分許，我去接我兒子下課，當
    我到我家附近找停車位時，我就看到被告在我家旁的路口等
    我，我停完車走回家時，他就在我家公寓樓下門前一直盯著
    我看，他手上還拿著玻璃瓶，我就直接進門，當我關上我家
    公寓樓下的大門時就聽到門外有玻璃破碎的聲音，我認為是
    被告把他手上的保力達玻璃瓶丟向我家公寓樓下的大門，我
    沒有理會他，就直接上樓。大約22時5分許，被告就在我家
    公寓樓下外咆嘯，一直叫我的名字並辱罵「幹你娘、幹你娘
    難掰」等語，之後我就報警。被告在我進門後朝我家樓下門
    口丟玻璃瓶的行為令我感到恐懼，尤其是當我關上門後他就
    朝門口丟玻璃瓶，我都感覺到門的反彈等語（見14982號偵
    卷第29至32、93至95頁），核與證人丙○○於警詢時證述略以
    ：110年3月31日約21時50分許，我與母親甲○○回到臺中市○○
    區○○○○0000號住處樓下大門前時，被告盯著我母親看，後來
    我跟母親上樓之後，我有聽到有人在辱罵我母親，當時雖然
    我沒有看到，但我知道就是被告在辱罵我母親，因為我認得
    被告的聲音，我常常聽到被告在樓下對著我們罵，所以我知
    道當時辱罵我母親的聲音是被告等語（見
　　14982號偵卷第73至74頁）；於偵訊時證述略以：被告之前
    有騷擾我母親，母親有報警處理，已經很多次了，我們之前
    都有原諒他。這次110年3月31日晚上9時50分回家時，我們
    在停車，被告在路上看著我們走回家，他拿著玻璃罐邊罵我
    們「幹你娘老機掰」等不雅的話，我們才剛關門，被告就把
    玻璃罐丟到門上，丟了2次，玻璃有破碎，而且很大聲，但
    門沒有受損。後來隔了1分半左右，被告站在門前一點距離
    ，又拿鋁罐丟大門。我走回家時，有看到被告手上有拿瓶子
    等語（見14982號偵卷第93至95頁），而指述被告確實有在1
    10年3月31日晚上，對告訴人甲○○辱罵三字經，並故意對大
    門丟擲玻璃瓶、啤酒鋁罐之舉動，而與告訴人甲○○前開指述
    相合。且依告訴人所提出之錄音譯文，確有一名男性聲音辱
    罵「幹你娘機掰，懶覺，叫他下來，幹，給我下來，甲○○…
    幹」等語（見14982號卷第41頁之錄音譯文及卷附光碟片存
    放袋）；再佐以現場監視器錄影畫面，可見於110年3月31日
    晚間9時54分許，被告確有一路自告訴人甲○○後方跟隨，於
    告訴人甲○○與其子甫進家門未久，同日晚間9時55分許、10
    時32分許，被告即2度持物品往告訴人甲○○住處樓下大門丟
    砸之舉（見14982號偵卷第77至84頁監視器錄影畫面截圖及
    卷附光碟片存放袋），核與告訴人甲○○前開指述、證人丙○○
    前開證述之情節均相合，而足以補強告訴人前開指述之情節
    ，堪認告訴人前開指述、證人前揭證述稱：被告係故意於渠
    等返家後，刻意持物品朝告訴人甲○○住處樓下大門丟擲物品
    等情，應屬真實，足以採信。且被告於警詢時亦曾自承：卷
    附監視器錄影畫面中拍的人確實是自己，有向告訴人甲○○住
    處樓下大門丟擲保力達玻璃瓶、啤酒鋁罐等情明確（見偵卷
    第26至27頁）。此外，復有員警偵查報告、指認犯罪嫌疑人
    紀錄表、指認表、被指認人真實姓名對照表（告訴人甲○○指
    認被告）、臺中市政府警察局清水分局清泉派出所受理案件
    證明單（見14982號卷第23、33至39、63頁）等在卷可稽。
    是被告否認犯行，辯稱其不是刻意朝告訴人丟云云，不足採
    信。
(二)就犯罪事實一、(二)部分：　　
　　此部分之犯罪事實，業據告訴人甲○○於警詢、偵訊時均證述
    略以：於110年8月5日約13時43分許，我駕駛自小客車要回
    臺中市○○區○○○○0000號的家，停車時遭到被告無故衝出來當
    面丟我車子2次雞蛋，並辱罵我三字經「幹你娘機掰」很多
    次，當時我國小的兒子也在現場等語（見29162號偵卷第31
    至33頁、14982號偵卷第93至95頁）；核與證人丙○○於偵訊
    時證述略以：當天我要幫忙媽媽拿菜，媽媽在住處門外車上
    ，被告他從自己家裡往我們車子丟雞蛋，當時我站在車子駕
    駛座旁，被告是往駕駛座這邊丟，但沒有丟到我，我問被告
    為什麼要丟雞蛋，被告就罵我髒話「幹你娘」等語（見1498
    2號偵卷第93至95頁），而均證述被告有在110年8月5日，故
    意對告訴人甲○○、丙○○所在之車輛丟擲雞蛋，並曾有辱罵三
    字經之情形；且被告初於警詢時係辯稱：我把壞掉的雞蛋丟
    向自家門外，不小心丟到告訴人甲○○的自小客車左側車門，
    因我不小心丟到她的車，她在車上與我大小聲，我才會大聲
    對她辱罵三字經「幹你娘機掰」等語（見14982號偵卷第36
    至37頁），而坦承有對告訴人甲○○車輛丟擲雞蛋，並對其辱
    罵「幹你娘機掰」乙節，而依卷附告訴人甲○○所駕駛車號00
    00-00號車輛之外觀照片（見14982號偵卷第39頁），可見駕
    駛座車門門把處及駕駛座後座車門與門把同等高度處，均有
    雞蛋丟擲之痕跡，且雞蛋之數量甚多，顯非單純朝地上丟擲
    ，可見係被告刻意對告訴人甲○○之車輛處丟擲所致，顯見被
    告主觀上有以丟擲雞蛋對他人為公然侮辱之犯意，而非如被
    告所辯稱係將壞掉雞蛋丟掉、係往地上丟云云。此外，並有
    員警職務報告、臺中市政府警察局清水分局清泉派出所受理
    各類案件紀錄表、指認犯罪嫌疑人紀錄表、指認表、被指認
    人真實姓名對照表（告訴人甲○○指認被告）、監視器光碟（
    見29162號偵卷第23、29、41至47頁及卷附光碟存放袋）等
    在卷可稽。是被告仍飾詞否認有辱罵三字經、丟擲雞蛋之公
    然侮辱犯行云云，洵無可採。
(三)就犯罪事實一、(三)部分：　
　　此部分之犯罪事實，業據告訴人鄧○○於警詢時證述略以：我
    是在110年8月5日17時36分許，接獲110通報，約於18時30分
    許，前往臺中市○○區○○○○00號前處理糾紛。由於被告已多次
    酒後以言語、砸東西騷擾報案人，我到場後便警告被告，並
    告誡其勿再犯，沒想到被告不但不聽勸，對警方口出穢言稱
    「幹!你他媽的擾民是社維法」等語（見29229號偵卷第39至
    40頁）。而依告訴人鄧○○所提出之員警職務報告、密錄器影
    像截圖（見29229號偵卷第33、83頁），可見本案確實係員
    警即告訴人鄧○○因有人報案，而到場處理被告是否有酒後對
    他人辱罵、砸東西之糾紛，嗣被告不聽勸，甚至有與員警為
    拉扯行為，而依員警製作之密錄器畫面對話譯文（見29229
    號偵卷第47頁），確有錄得一男子在現場對員警辱稱：「幹
    ，你他媽的，擾民是社維法，幹你娘，擾民、擾民是社維法
    。你到底、你警察是有什麼問題啊！」等語，均足以補強告
    訴人鄧○○前開被告本案侮辱公務員犯行，是被告空言否認其
    沒有為前開言語云云，無足採信。此外，並有臺中市清水分
    局清泉派出所110報案紀錄單、路口監視器錄影畫面截圖、
    員警傷勢擦傷照片、臺中市政府警察局清水分局110年9月30
    日中市警清分偵字第1100031959號函檢送：員警密錄器截圖
    、員警密錄器光碟、監視器光碟（見29229號偵卷第45、49
    至51頁及卷附光碟片存放袋）等在卷可稽。
(四)綜上所述，本案事證明確，被告前開犯行，均洵堪認定，應
    依法論科。
三、論罪科刑
(一)就犯罪事實一、(一)部分：
 1、核被告就犯罪事實一、(一)所為，係犯兒童及少年福利與權
    益保障法第112條第1項後段（起訴書誤載為前段）、刑法第
    305條之成年人故意對兒童犯恐嚇罪及刑法第305條之恐嚇罪
    、同法第309條之公然侮辱罪。
 2、被告接續以對告訴人甲○○住處大門丟擲玻璃瓶、啤酒鋁罐之
    方式，對告訴人甲○○、丙○○為恐嚇，主觀上應係分別基於單
    一犯意，客觀上復侵害同一法益，各行為之獨立性極為薄弱
    ，依一般社會觀念難以強行分開，在刑法評價上以視為數個
    舉動之接續施行較為合理，為接續犯，應論以一罪。又被告
    以一行為對告訴人甲○○、丙○○為恐嚇犯行，為想像競合犯，
    應依刑法第55條規定，從重論以成年人故意對兒童犯恐嚇罪
    。被告對告訴人甲○○公然侮辱，對丙○○所犯成年人故意對兒
    童犯恐嚇罪，被害人不同，其犯意各別，行為互殊，應予分
    論併罰。
(二)就犯罪事實一、(二)部分：
 1、核被告就犯罪事實一、(二)所為，係犯兒童及少年福利與權
    益保障法第112條第1項後段（起訴書誤載為前段）、刑法第
    309條之成年人故意對兒童犯公然侮辱罪及刑法第309條之公
    然侮辱罪。
 2、至檢察官起訴書雖認被告就犯罪事實一、(二)所為對告訴人
    甲○○、丙○○丟擲雞蛋之行為，係犯刑法第305條之恐嚇罪嫌
    等語，惟按刑法第305條之恐嚇罪，所稱以加害生命、身體
    、自由、名譽、財產之事，恐嚇他人者，係指以使人生畏怖
    心為目的，而通知將加惡害之旨於被害人而言（見最高法院
    52年台上字第751號判例意旨參照）；次按刑法第309條第1
    項公然侮辱罪所稱之「侮辱」，係以使人難堪為目的，直接
    以言語、文字、圖畫或動作，表示不屑、輕蔑或攻擊之意思
    ，足以對於個人在社會上所保持之人格及地位，達貶損其評
    價之程度。至於侮辱之方法，並無特別之限制，透過口頭、
    文書、圖畫或動作，固屬侮辱之方法，以丟雞蛋、灑冥紙等
    方式，亦屬侮辱之方法。查被告於本案案發時，係在不特定
    多數人得以共見共聞之場所，對告訴人甲○○、丙○○所在位置
    之自小客車處丟擲雞蛋，而依現今社會一般通常觀念，丟擲
    雞蛋有表彰其不屑、輕蔑之意，足使他人在精神上、心理上
    感受到難堪，對於該他人在社會上所保持之人格及地位，足
    以達到貶損其評價程度，可認被告有藉此貶損告訴人甲○○、
    丙○○之人格、名譽與社會評價，使之難堪受辱之公然侮辱犯
    意，然查，就對他人丟擲雞蛋之舉動而言，尚非屬以加害生
    命、身體、自由、名譽、財產之事為恐嚇之意，應不該當刑
    法第305條之恐嚇危害安全罪，則本院認定之犯罪事實與檢
    察官起訴之基本社會事實同一，此經本院111年2月22日審理
    程序時亦當庭告知被告亦可能涉犯刑法第309條之公然侮辱
    罪嫌等情（見本院卷第59頁），已給予被告辯明之機會，而
    無礙被告之訴訟防禦權，爰依法變更起訴法條。
 3、被告接續以對告訴人甲○○辱罵三字經、丟擲雞蛋之方式，對
    告訴人甲○○為公然侮辱，主觀上應係基於單一犯意，客觀上
    復侵害同一法益，各行為之獨立性極為薄弱，依一般社會觀
    念難以強行分開，在刑法評價上以視為數個舉動之接續施行
    較為合理，為接續犯，應論以一罪。又被告以一丟擲雞蛋之
    行為對告訴人甲○○、丙○○為公然侮辱犯行，為想像競合犯，
    應依刑法第55條規定，從重論以成年人故意對兒童犯公然侮
    辱罪。
(三)就犯罪事實一、(三)部分：
    核被告就犯罪事實一、(三)所為，係犯刑法第140條第1項之
    侮辱公務員罪。
(四)被告就前開公然侮辱罪、成年人故意對兒童犯恐嚇罪、成年
    人故意對兒童犯公然侮辱罪名、侮辱公務員罪，其犯意各別
    ，行為互殊，應予分論併罰。
(五)爰審酌被告之前科素行（參臺灣高等法院被告前案紀錄表）
    ，竟與告訴人甲○○係鄰居，竟於如犯罪事實一、(一)所示時
    、地，接續對告訴人甲○○辱罵「幹你娘機掰，懶覺，叫他下
    來，幹，給我下來，甲○○…幹」等語，又以持玻璃瓶、啤酒
    鋁罐砸向甲○○住處大門之方式，對告訴人
　　甲○○、丙○○為恐嚇；又於如犯罪事實一、(二)所示時地，先
    對告訴人甲○○辱罵「幹妳娘機掰」等語，又對告訴人甲○○、
    丙○○所在之小客車處拋砸雞蛋，而為公然侮辱；復於犯罪事
    實一、（三）所示時、地，以「幹！你他媽的擾民是社維法
    」等語，辱罵執行警察職務之員警鄧○○，迄未能與各告訴人
    調解成立、賠償所受損害等節；兼衡被告自述國中畢業之教
    育智識程度，之前做粗工，未婚之生活狀況（見本院卷第59
    頁），犯後始終否認全部犯行等一切情狀，分別量處如附表
    所示之刑，並諭知易科罰金之折算標準，復考量被告所犯分
    屬恐嚇、公然侮辱、侮辱公務員罪，爰定其應執行之刑如主
    文所示，並諭知易科罰金之折算標準。
據上論斷，應依刑事訴訟法第299條第1項前段、第300條，兒童
及少年福利與權益保障法第112條第1項後段，刑法第11條、第
140條第1項、第305條、第309條、第41條第1項前段、第55條、
第51條第6款，刑法施行法第1條之1第1項，判決如主文。
本案經檢察官甲○○提起公訴，檢察官乙○○到庭執行職務。
中　　華　　民　　國　　111 　年　　3 　　月　　31　　日
                  刑事第九庭    法  官  陳怡珊
以上正本證明與原本無異。
如不服本判決應於收受判決後20日內向本院提出上訴書狀，並應
敘述具體理由；其未敘述上訴理由者，應於上訴期間屆滿後20日
內向本院補提理由書（均須按他造當事人之人數附繕本）「切勿
逕送上級法院」。
                                書記官  吳韻聆
中　　華　　民　　國　　111 　年　　3 　　月　　31　　日
附錄本案論罪科刑法條：
兒童及少年福利與權益保障法第112條
成年人教唆、幫助或利用兒童及少年犯罪或與之共同實施犯罪或
故意對其犯罪者，加重其刑至二分之一。但各該罪就被害人係兒
童及少年已定有特別處罰規定者，從其規定。
對於兒童及少年犯罪者，主管機關得獨立告訴。
中華民國刑法第140條
於公務員依法執行職務時，當場侮辱或對於其依法執行之職務公
然侮辱者，處1年以下有期徒刑、拘役或10萬元以下罰金。
中華民國刑法第305條
以加害生命、身體、自由、名譽、財產之事恐嚇他人，致生危害
於安全者，處2年以下有期徒刑、拘役或9千元以下罰金。
中華民國刑法第309條
公然侮辱人者，處拘役或9千元以下罰金。
以強暴犯前項之罪者，處1年以下有期徒刑、拘役或1萬5千元以
下罰金。
附表：
編號 犯罪事實 主文    主刑  1 犯罪事實欄一、(一) 乙○○犯公然侮辱罪，處拘役貳拾日，如易科罰金，以新臺幣壹仟元折算壹日。又成年人故意對兒童犯恐嚇罪，處拘役伍拾日，如易科罰金，以新臺幣壹仟元折算壹日。  2 犯罪事實欄一、(二) 乙○○成年人故意對兒童犯公然侮辱罪，處拘役參拾伍日，如易科罰金，以新臺幣壹仟元折算壹日。  3 犯罪事實欄一、(三) 乙○○犯侮辱公務員罪，處拘役參拾日，如易科罰金，以新臺幣壹仟元折算壹日。